【裁判字號】    99,訴,1099
【裁判日期】    991221
【裁判案由】    毒品危害防制條例
【裁判全文】
臺灣臺中地方法院刑事判決              99年度訴字第1099號
公  訴  人  臺灣臺中地方法院檢察署檢察官
被      告  劉政楷
選任辯護人  張淑琪律師
上列被告因違反毒品危害防制條例案件，經檢察官提起公訴（98
年度偵字第10725號），本院判決如下：
    主  文
劉政楷犯如附表一所示各罪，各處如附表一所示之刑（含主刑、
從刑）。主刑部分應執行有期徒刑貳拾年。
其餘被訴如附表二所示部分無罪。
    犯罪事事實
一、劉政楷因施用毒品案件，於民國92年3 月26日經本院以92年
    度訴字第398 號判處有期徒刑7 月，於同年4 月11日確定，
    甫於93年7 月23日執行完畢。詎其不知悛悔，明知海洛因為
    毒品危害防制條例所列管之第一級毒品，不得非法持有、販
    賣，竟基於販賣第一級毒品海洛因以營利之犯意，以其所購
    得之門號0000000000、0000000000及0000000000號SIM 卡置
    入不詳之行動電話，作為其販賣毒品之對外聯絡工具，而分
    別於下述時間、地點，販賣毒品給張武雄等人：
（一）劉政楷基於販賣第一級毒品海洛因以營利之犯意，以門號
      0000000000號行動電話為聯絡工具，於97年8 月8 日15時
      許，在臺中縣大里市○○路市場前，以每包新臺幣（下同
      ）1000元之價格，販賣第一級毒品海洛因2 包（重量不詳
      ）給張武雄（如附表一編號1 所示）。
（二）劉政楷基於販賣第一級毒品海洛因以營利之犯意，以門號
      0000000000號行動電話為聯絡工具，於97年8 月10日17時
      許，在臺中縣大里市○○路市場前，以每包1000元之價格
      ，販賣第一級毒品海洛因2 包（重量不詳）給張武雄（如
      附表一編號2 所示）。
（三）劉政楷基於販賣第一級毒品海洛因以營利之犯意，以門號
      0000000000號行動電話為聯絡工具，於97年8 月14日22時
      許，在臺中縣大里市○○路市場前，以每包1000元之價格
      ，販賣第一級毒品海洛因10包（重量不詳）給張武雄（如
      附表一編號3 所示）。
（四）劉政楷基於販賣第一級毒品海洛因以營利之犯意，以門號
      0000000000號行動電話為聯絡工具，於97年8 月11日21時
      30分許，在臺中縣大里市立仁橋河堤旁，以每包1000元之
      價格，販賣第一級毒品海洛因1 包（重量不詳）給錢進順
      （如附表一編號4 所示）。
（五）劉政楷基於販賣第一級毒品海洛因以營利之犯意，以門號
      0000000000號行動電話為聯絡工具，於97年8 月12日19時
      許，在臺中縣大里市立仁橋河堤旁，以1000元之價格，販
      賣第一級毒品海洛因1 包（重量不詳）給錢進順（如附表
      一編號5 所示）。
（六）劉政楷基於販賣第一級毒品海洛因以營利之犯意，以門號
      0000000000號行動電話為聯絡工具，於97年8 月13日19時
      許，在臺中縣大里市立仁橋河堤旁，以每包1000元之價格
      ，販賣第一級毒品海洛因1 包給錢進順（如附表一編號6
      所示）。
（七）劉政楷基於販賣第一級毒品海洛因以營利之犯意，以門號
      0000000000號行動電話為聯絡工具，於97年8 月14日19時
      許，在臺中縣大里市立仁橋河堤旁，以每包1000元之價格
      ，販賣第一級毒品海洛因1 包（重量不詳）給錢進順（如
      附表一編號7 所示）。
（八）劉政楷基於販賣第一級毒品海洛因以營利之犯意，以門號
      0000000000號行動電話為聯絡工具，於97年11月23日14時
      30分許，在臺中縣大里市十九甲近消防隊附近，以1000
      元之價格，販賣第一級毒品海洛因1 包（重量不詳）給李
      育儒（如附表一編號8 所示）。
（九）劉政楷基於販賣第一級毒品海洛因以營利之犯意，以門號
      0000000000號行動電話為聯絡工具，於97年12月9 日21時
      22分許，在臺中縣霧峰鄉○○路與丁台路路口全家便利商
      店，以每包2000元之價格，販賣第一級毒品海洛因1 包給
      林培煌（如附表一編號9 所示）。
二、嗣於98年3 月23日18時45分許，在臺中縣大里市○○路○段
    322 號前為警查獲，並扣得供劉政楷及其女友王惠珍施用之
    海洛因26包（含袋重合計約11.6 1公克，業經另案沒收銷燬
    ），安非他命13包（含袋重合計約8.52公克，業經另案沒收
    銷燬）、現金61200 元及手機4 支（其中1 支含門號000000
    0000號SIM 卡1 張，上開扣案現金、手機等物，業經另案發
    還劉政楷）。
三、案經臺中縣警察局霧峰分局報告臺灣臺中地方法院檢察署檢
    察官偵查起訴。
    理    由
壹、證據能力方面
一、證人林敬章及廖家賢之警詢筆錄有證據能力：
（一）按刑事訴訟法第159條第1項規定：「被告以外之人於審判
      外之言詞或書面陳述，除法律有規定者外，不得作為證據
      」；其立法本旨係以證人於審判外之言詞或書面陳述，屬
      於傳聞證據，此項證據，當事人無從直接對於原供述者加
      以詰問，以擔保其真實性，法院亦無從直接接觸證人而審
      酌其證言之憑信性，違背直接審理及言詞審理之原則，除
      具有必要性及信用性情況之除外者外，原則上不認其有容
      許性，自不具證據能力；至所謂具有必要性及信用性情況
      者，例如刑事訴訟法第159條之1、之2、之3、之4、之5情
      形，仍例外認其有證據能力，然此係指法院未於審判期日
      傳喚相關證人到庭，案件僅能依靠該等證人於審判外之陳
      述以為判斷之情形，始需就該等審判外供述證據嚴格依照
      刑事訴訟法第 159條之1至之5所定要件一一檢視各該證人
      之供述，作為證據之資格。倘法院已經依據當事人聲請傳
      喚證人到庭接受檢辯雙方之交互詰問，則法院既已透過直
      接、言詞審理方式檢驗過該證人之前之證詞，當事人之反
      對詰問權亦已受到保障得以完全行使之情況下，該等審判
      外證據除有其他法定事由（例如：非基於國家公權力正當
      行使所取得或私人非法取得等，而有害公共利益，即以一
      般證據排除法則為判斷），應認該審判外供述已得透過審
      判程式之詰問檢驗，而取得作為證據之資格，亦即其審判
      外供述與審判中供述相符部分，顯然已經構成具備可信之
      特別情狀，當然有證據資格（實務上之作用常為引用該等
      陳述與審判中陳述相符，強化該證人供述之可信度），其
      不符部分，作為檢視審判中所為供述可信與否之彈劾證據
      ，當無不許之理，甚者，其不符部分倘係於司法警察、檢
      察事務官調查中之供述，作為認定被告犯罪與否或不構成
      犯罪與否之證據，亦僅需依照刑事訴訟法第159條之2規定
      ，斟酌其審判外供述作成外部環境、製作過程、內容、功
      能等情況認為之前供述較為可信，即可取得證據之資格，
      而作為認定事實之證據資格（最高法院94年度臺上字第25
      07號、95年度臺上字第2515號判決意旨參照）。
（二）查證人林敬章、廖家賢於警詢時之證述，雖屬被告以外之
      人於審判外之陳述，但證人林敬章及廖家賢業於本院行交
      互詰問，並給予被告與辯護人行使對質詰問權，足以保障
      被告之詰問權，且其等於警詢之陳述均係出於自由意識下
      所為，並無違法取證之情形，亦為證明犯罪事實存否所必
      要。從而依上揭規定，證人林敬章、廖家賢之證言，應具
      有證據能力。
二、證人林敬章、廖家賢之偵訊筆錄有證據能力：
（一）按刑事訴訟法有關傳聞法則及例外之規定（第159 條至第
      159 條之5 ），如條文已明定得為證據者（如第159 條之
      1 第1 項），或依規定原則上有證據能力，但當事人未抗
      辯其有例外否定證據能力之情形者，即無庸就其如何具有
      證據能力而為說明。同法第159 條之1 第2 項規定：「被
      告以外之人於偵查中向檢察官所為之陳述，除顯有不可信
      之情況者外，得為證據。」已揭示被告以外之人於偵查中
      向檢察官所為之陳述，原則上為有證據能力，僅於顯有不
      可信之情況，始例外否定其得為證據。是被告如未主張顯
      有不可信之情況時，檢察官自無從就無該例外情形而為舉
      證，法院亦無庸在判決中說明無例外情形存在之必要；僅
      於被告主張有例外情形而否定其得為證據時，法院始須就
      有無該例外情形予以調查審認（最高法院97年度臺上字第
      1069號判決參照）。次按被告以外之人，除共犯、被害人
      、告訴人、告發人及證人等外，尚包括共同被告。偵查中
      檢察官訊問被告以外之共同被告，該共同被告所為之陳述
      ，就屬於自己犯罪部分，乃被告之自白範疇；涉及其他共
      同被告犯罪事實者，則屬傳聞供述。若檢察官依刑事訴訟
      法第175 條之規定，以證人身分傳喚共同被告到庭作證，
      或雖非以證人身分傳喚到庭，而於訊問過程中，轉換為證
      人身分為調查時，其供述之身分為證人，檢察官自應依同
      法第186 條有關具結之規定，命證人供前或供後具結，以
      擔保證言係據實陳述，其陳述始符合同法第158 條之3 之
      規定，而有證據能力。倘違背具結之規定，未令具結，其
      證言應排除其得為證據；若檢察官以共同被告身分傳喚到
      庭為訊問時，其身分既非證人，即無「依法應具結」問題
      ，縱未命其具結，而訊問有關其他共同被告之犯罪事實，
      純屬檢察官調查證據職權之適法行使，當無違法可言。此
      以共同被告身分於偵查中向檢察官所為之陳述，與檢察官
      以證人身分傳訊並已依法令其具結者，同屬傳聞證據。此
      項傳聞證據證據能力之有無，應依刑事訴訟法第159 條之
      1 第2 項之規定為斷（最高法院98年度臺上字第984 、56
      75號判決參照）。另按現行刑事訴訟法關於行通常審判程
      序之案件，為保障被告之反對詰問權，復對證人採交互詰
      問制度，其未經詰問者，僅屬未經合法調查之證據，並非
      無證據能力，而禁止證據之使用。此項詰問權之欠缺，非
      不得於審判中由被告行使以資補正，而完足為經合法調查
      之證據。倘被告於審判中捨棄對質、詰問權，自無不當剝
      奪被告對質、詰問權行使之可言（最高法院97年度臺上字
      第1069號判決參照）。
（二）經查：
  (1) 被告及其辯護人對於證人林敬章、廖家賢於偵查中檢察官
      訊問時經具結而為之證述，並未釋明「顯有不可信之情況
      」之具體理由外，且觀諸上開證人於檢察官當時訊問筆錄
      作成之情況，亦均無顯不可信之情事，依前開說明，自有
      證據能力。
  (2) 再者，該2 位證人於本院審理時均已到庭結證，並經被告
      與其當庭對質、詰問，依前開說明，業已踐行而完足合法
      調查證據之程序，則該等證人於檢察官訊問時之結證證言
      ，自得作為證據。
三、按刑事訴訟法第159 條之5 第2 項規定：「當事人、代理人
    或辯護人於法院調查證據時，知有第一百五十九條第一項不
    得為證據之情形，而未於言詞辯論終結前聲明異議者，視為
    有前項之同意。」，乃係基於證據資料愈豐富，愈有助於真
    實發現之理念，酌採當事人進行主義之證據處分權原則，並
    強化言詞辯論主義，透過當事人等到庭所為之法庭活動，在
    使訴訟程序順暢進行之要求下，承認傳聞證據於一定條件內
    ，得具證據適格。此種「擬制同意」，因與同條第1 項之明
    示同意有別，實務上常見當事人等係以「無異議」或「沒有
    意見」表示之，斯時倘該證據資料之性質，已經辯護人閱卷
    而知悉，或自起訴書、原審判決書之記載而了解，或偵、審
    中經檢察官、審判長、受命法官、受託法官告知，或被告逕
    為認罪答辯或有類似之作為、情況，即可認該相關人員於調
    查證據之時，知情而合於擬制同意之要件（最高法院96年度
    臺上字第4174號判決意旨參見）。經查，本件除上述證人林
    敬章、廖家賢於警詢、偵訊所述部分外，其餘卷內所引用之
    供述證據（含言詞及書面陳述），其性質屬於被告以外之人
    於審判外的陳述，而為傳聞證據，且查無符合刑事訴訟法第
    159 條之1 至之4 等前4 條之情形者，原雖無證據能力，然
    此部分供述證據【含言詞及書面陳述】內容，業經本院審理
    時予以提示並告以要旨，且經檢察官、被告及辯護人表示意
    見。當事人及辯護人已知上述供述證據乃屬傳聞證據，且被
    告及辯護人於本院審判期日中均未對此部分之證據表示意見
    ，且迄至言詞辯論終結前亦未聲明異議，本院審酌上開證據
    資料製作時之情況，並無違法、不當取供之情形存在及證明
    力明顯過低之瑕疵，且為證明犯罪事實存否所必要，亦認為
    以之作為證據應屬適當，揆諸前開規定，爰依刑事訴訟法第
    159 條之5 規定，認為以之作為本案之證據亦屬適當，自均
    有證據能力。
貳、實體部分
甲、有罪部分
一、上揭犯罪事實，業據被告劉政楷於本院審理時坦承不諱（見
    本院卷第40頁背面、125 頁背面），核與證人張武雄、錢進
    順、林培煌於警、偵訊及證人李育儒於警詢中證述向被告購
    買海洛因等情節相符（見警卷第22-27 、45-50 、58-62 、
    70-73 頁、偵卷第38、39、49、50、35、36頁），並有通訊
    監察譯文、本院97年聲監字第001133號通訊監察書、指認照
    片、通聯調閱查詢單等附卷足稽（見警卷第28、41、51、68
    、74 -82、98- 195 、196-208 、209-236 頁），足見被告
    自白與事實相符而堪採信。又查，我國查緝販賣毒品海洛因
    執法甚嚴，對於販賣毒品者尤科以重度刑責。又販賣毒品既
    係違法行為，當非可公然為之，亦無公定價格，且容易分裝
    並增減份量，而每次買賣之價量，可能隨時依雙方關係深淺
    、資力、需求量及對行情之認知、來源是否充裕、查緝是否
    嚴謹、購買者被查獲時供述購買對象之可能風險之評估等情
    形，而異其標準，非可一概而論；販賣之利得，除被告坦承
    犯行或價量俱臻明確外，委難察得實情，販賣之人從價差或
    量差中牟利之方式雖異，其意圖營利之販賣行為則同一。兼
    參酌海洛因量微價高，取得不易，販賣者率有暴利可圖，苟
    非意圖販賣營利，一般人焉有可能甘冒重度刑責而提供海洛
    因予他人。另查被告與證人張武雄、錢進順、李育儒、林培
    煌間並無特別之親屬情誼，該等證人亦證述向被告購買海洛
    因時，有交付金錢而屬有償之行為，且係在上開地點與被告
    進行交易，倘被告非有利可圖，自無平白費時、費力特意於
    上開地點交付毒品海洛因給上開證人之理，被告販賣而交付
    海洛因予該等證人，其主觀上顯係基於營利之販賣意圖而為
    毒品之提供行為，洵堪認定。綜上所述，本案事證明確，被
    告所為如附表一所示販賣海洛因之犯行洵堪認定，應依法論
    科。
二、關於比較新舊法：
（一) 查毒品危害防制條例部分修正條文業經總統於98年5 月20
      日公布，依中央法規標準法第13條規定，自公布日起算至
      第三日起發生效力，故應於98年5 月22日生效施行（按法
      規之制定與法規之修正，如有特定生效日之必要者，依中
      央法規標準法第14條或第20條第2 項準用第14條之規定，
      應分別特定其施行日期。法規制定或前次修正基於特殊因
      素所特定之施行日期，並不適用於日後修正或再次修正之
      條文。又法律之制定或修正，若未明定施行日期者，中央
      法規標準法雖未規定應自何時生效，然法律既經制定或修
      正並經總統公布，自應依一般原則，自公布日起算至第三
      日發生效力）。至於92年7 月9 日修正公布之毒品危害防
      制條例第36條雖有規定：「本條例自公布後六個月施行。
      」，然其立法理由係謂：「（一）依修正草案第2 條第3
      項規定，法務部需會同衛生署成立審議委員會每三個月定
      期檢討調整毒品之分級及品項，而本次新增第四級毒品，
      有需要在新法施行前先經該審議會檢討後再調整公布，爰
      預留六個月緩衝期，以利處理。（二）依本條例新修正之
      規定，有必要再訂定相關子法及修正相關法規，以配合本
      條例之施行，故亦有需要預留適當緩衝期，以利訂頒相關
      子法及相關法規之配合修正。」，故該條規定，顯係因應
      該次修正之需，始預留適當之緩衝期。與本次之修正並未
      定有施行日期之特別規定，且亦未明示係基於何特殊因素
      而修正，自不能適用92年7 月9 日修正公布之毒品危害防
      制條例第36條自公布後六個月施行之規定（司法院98年6
      月29日院臺廳刑一字第0980014643函亦同此意旨供參）。
      故本次毒品危害防制條例修正之比較新舊法，自應就罪刑
      有關之加重、減輕及其他法定加減原因等一切情形，本於
      統一性及整體性原則，綜其全部罪刑之結果而為比較。
（二）按修正前毒品危害防制條例第4 條第1 項原規定：「製造
      、運輸、販賣第一級毒品者，處死刑或無期徒刑；處無期
      徒刑者，得併科新臺幣1 千萬元以下罰金」，經修正為：
      「製造、運輸、販賣第一級毒品者，處死刑或無期徒刑；
      處無期徒刑者，得併科新臺幣 2千萬元以下罰金」，經比
      較新舊法之結果，此部分以修正前之規定較有利於被告。
（三）至修正前毒品危害防制條例第17條之規定為：「犯第4 條
      第1 項至第4 項、第5 條第1 項至第4 項前段、第6 條第
      1 項至第4 項、第7 條第1 項至第4 項、第8 條第1 項至
      第4 項、第10條或第11條第1 項、第2 項之罪，供出毒品
      來源，因而破獲者，得減輕其刑。」，修正後毒品危害防
      制條例第17條第1 項、第2 項則規定：「犯第4 條至第8
      條、第10條獲第11條之罪，供出毒品來源，因而查獲其他
      正犯或共犯者，減輕或免除其刑。犯第4 條至第8 條之罪
      於偵查及審判中均自白者，減輕其刑。」。又無期徒刑減
      輕者，為20年以下15年以上有期徒刑；再有期徒刑、拘役
      、罰金減輕者，減輕其刑至2 分之1 ，但同時有免除其刑
      之規定者，其減輕得減至3 分之2 ，刑法第65條第2 項、
      第66條分別定有明文。是此項減輕其刑之規定，又以修正
      後毒品危害防制條例第17條第1 項、第2 項規定有利於行
      為人。本案被告於審理中雖坦承上開犯行，惟其於警偵訊
      中均否認有上揭販賣第一級毒品之犯行，故無修正後毒品
      危害防制條例第17條第2 項減輕其刑規定之適用。另查被
      告雖供述本案所販賣海洛因之來源係98年3 月22日約18
      、19時許，在臺中縣烏日鄉○○路過高架橋，以2 萬元向
      一名綽號叫「阿宏」之男子購買海洛因1 包，沒有販毒者
      的資料可以提供（見警卷第11頁），且經本院向偵查機關
      函詢結果，本案未因被告之供述而查獲販賣毒品上手之情
      事一節，亦有臺灣臺中地方法院檢察署99年10月18日中檢
      輝厚98偵10725 字第136167號函1 份在卷可考（見本院卷
      第151 頁），故其亦無上開毒品危害防制條例第17條第1
      項規定之適用，併予敘明。
三、論罪科刑：
（一）查海洛因係屬毒品危害防制條例第2 條第2 項第1 款所列
      之第一級毒品，核被告所為如附表一所示之行為，均係犯
      修正前毒品危害防制條例第4 條第1 項之販賣第一級毒品
      罪。
（二）又被告各次販賣第一級毒品海洛因前，持有第一級毒品海
      洛因之低度行為，應為各次販賣第一級毒品海洛因之高度
      行為所吸收，均不另論罪。
（三）被告有如犯罪事實欄所載犯罪科刑及刑之執行情形，有臺
      灣高等法院被告前案紀錄表在卷可稽，其於有期徒刑執行
      完畢後5 年內，故意再犯本案有期徒刑以上之9 罪，均為
      累犯，除販賣第一級毒品本刑為死刑或無期徒刑部分不得
      加重外，其餘應依法加重其刑。
（四）按「量刑屬法院自由裁量職權，應受比例原則等法則之拘
      束，並非可恣意為之，致礙及公平正義維護，且必須兼顧
      一般預防之普遍適應性與具體個案特別預防之妥當性，始
      稱相當。而刑法第59條之酌量減輕其刑，必其犯罪之情狀
      ，在客觀上足以引起一般同情，認為即予宣告法定最低度
      刑期猶嫌過重者，亦即就全部犯罪情狀予以審酌，認為在
      客觀上有足以引起社會上一般人之同情而顯可憫恕者，始
      有其適用，參以我國刑法係採教育刑主義，苟予長期教育
      改造，已可令其改過遷善，達防衛社會之目的，即無予以
      終身禁錮之必要（最高法院95年度臺上字第1203號）」，
      「但所得財物非多，查扣之海洛因數量不多，造成之危害
      非重大，如科以法定最低度刑無期徒刑，仍屬過重，誠屬
      法重情輕，尚堪憫恕，依刑法第59條規定減輕其刑（最高
      法院94年度臺上字第7204號）」，「數量不多，而所得金
      額僅4000元，量處無期徒刑猶嫌情輕法重，是其犯罪之情
      狀顯可憫恕，依刑法第59條之規定，酌減其刑（最高法院
      91年度臺上字第7562號）」。而本案被告販賣第一級毒品
      海洛因9 次，每次所收取之對價僅1000至2000元，顯見被
      告販賣之數量甚少，衡量審判實務就販賣運輸數量甚多毒
      品足以危害社會，判處無期徒刑確定之案件（最高法院97
      年度臺上字第1487號約2000公克海洛因，97年度臺上字第
      13 77 號約678.5 公克，97年度臺上字第1105號約14482.
      03公克，97年度臺上字第1048號第一級毒品海洛因6225公
      克均僅判處無期徒刑），復斟酌最高法院歷來要求量刑審
      酌比例原則之見解，如：97年度臺上字第1513號「按刑之
      量定，為求個案裁判之妥當性，法律賦予法院裁量權，責
      其依刑法第57條規定，衡酌行為人及其行為等具體情況，
      為個案之整體刑罰評價，使罪刑均衡，輕重得宜，以契合
      社會之法律感情；此外，並應顧及該案與具有類似前科且
      犯罪情況類似之他案被告之間，量刑之符合比例原則與平
      等原則，以避免對具有類似前科、犯類似罪行之數名被告
      ，產生量刑上之歧異。又刑法第59條規定：『犯罪之情狀
      顯可憫恕，認科以最低度刑仍嫌過重者，得酌量減輕其刑
      』，所指『犯罪之情狀』，與同法第57條規定科刑時應審
      酌之一切情狀，其內容並非全然不同；於裁判上酌減其刑
      時，應就犯罪一切情狀（包括第57條所列舉之10款事項）
      ，予以全盤考量，審酌其犯罪有無可憫恕之事由，亦即有
      無特殊之原因與環境，在客觀上足以引起一般同情，以及
      宣告法定低度刑是否猶嫌過重等等，以為判斷。依毒品危
      害防制條例第4 條第1 項規定，販賣第一級毒品罪之法定
      刑為『死刑或無期徒刑；處無期徒刑者，得併科新臺幣一
      千萬元以下罰金』，然同為販賣第一級毒品之被告，其素
      行、原因動機不一，犯罪情節未必盡同，或有大盤毒梟者
      ，亦有中、小盤之分，甚或僅止於吸毒者友儕間為求互通
      有無之有償轉讓者亦有之，其販賣行為所造成危害社會之
      程度自屬有別，法律科處此類犯罪，所設之法定最低本刑
      卻同為『無期徒刑，得併科新臺幣一千萬元以下罰金』，
      不可謂不重。於此情形，倘依其情狀處以有期徒刑，即足
      以懲儆，並可達防衛社會之目的者，自非不可考量其主觀
      惡性與客觀犯行有無可憫恕之處，俾適用刑法第59 條 之
      規定酌量減輕其刑，期使個案間之量刑，符合比例原則與
      平等原則」。本案被告犯罪情節尚非極為重大，若不論販
      賣之對象、數量多寡，均處以修正前毒品危害防制條例第
      4 條第1 項之法定刑死刑或無期徒刑，依本件實際犯罪之
      情狀而言，尚屬過苛，顯屬情輕法重，有傷一般國民對於
      法律之情感，故綜合前述各情，援引前述引用刑法第59條
      規定之確定判決審酌理由，認為被告所犯前述各次販賣第
      一級毒品犯行，情狀尚堪憫恕，爰均依刑法第59條規定酌
      量減輕其刑，並先加後減之。
（五）次按修正前刑法第56條連續犯之規定，已於95年7 月1 日
      起廢除，本案被告犯罪時間均在95年7 月1 日之後，自無
      修正前刑法第56條連續犯之適用；又學理上所謂之「集合
      犯」，係一種構成要件類型，亦即立法者針對特定刑罰規
      範之構成要件，已預設其本身係持續實行之複次行為，具
      備反覆、延續之行為特徵，將之總括或擬制成一個構成要
      件之「集合犯」行為，此種犯罪以反覆實行為典型、常態
      之行為方式，具侵害法益之同一性，因刑法評價上為構成
      要件之行為單一，因而僅包括的成立一罪。而毒品危害防
      制條例第4 條第1 項之販賣第一級毒品罪，在95年7 月1
      日修正刑法施行前，並未被認係「集合犯」，而在上開刑
      法修正時（或在此後），亦未經立法機關另為「集合犯」
      之立法；且本案被告各次販賣第一級毒品有時間及空間上
      之間隔，且販賣之對象亦不盡相同，每次行為在時間、空
      間差距上復可以分開，是其主觀上難認出於一次決意，在
      刑法評價上亦各具獨立性，每次行為皆可獨立成罪，依社
      會通念，殊難認以評價為一罪為適當，自不得認僅成立包
      括一罪，認應為數罪之評價，始符刑罰公平原則。是被告
      上開9 次販賣第一級毒品海洛因之犯行均屬可分，應予分
      論併罰。
（六）爰審酌被告有多次違反毒品危害防制條例之前案，有上揭
      前案紀錄表在卷可考，素行欠佳，且其年輕力盛，竟不思
      正途，無視於國家對於杜絕毒品犯罪之禁令及毒品對於健
      康之戕害，且販賣第一級毒品海洛因足使購毒者施用後，
      導致精神障礙與性格異常，甚至造成人民生命健康受損之
      危險以及成癮性，嚴重戕害國人身體健康，且危害社會安
      全，行為殊不可取，暨審酌被告犯罪之素行、動機、目的
      、手段，犯後尚能承認犯行，知所悔悟，態度良好等一切
      情狀，分別量處如主文所示之刑，並定其應執行之刑，以
      資懲儆。
（七）從刑部分：
  １、按毒品危害防制條例第19條第1 項規定：犯第4 條之罪者
      ，其供犯罪所用或因犯罪所得之財物，均沒收之，如全部
      或一部不能沒收時，追徵其價額或以其財產抵償之。但該
      條項並無如同條例第18條第1 項所定「不問屬於犯人與否
      ，沒收之」之明文，自屬相對沒收主義之立法。是其應沒
      收之物，應以屬被告所有者為限。又該規定所稱「追徵其
      價額」者，係指所沒收之物為金錢以外之其他財物而無法
      沒收時，應追徵其價額，使其繳納與原物相當之價額。如
      所得財物為金錢而無法沒收時，始應「以其財產抵償之」
      （最高法院93年度臺上第2743號、95年度臺上字第305 號
      判決意旨參照）。又毒品危害防制條例第19條第1 項規定
     ， 犯該條例第4 條至第9 條、第12條、第13條或第14條第
      1 項、第2 項之罪者，其供犯罪所用或因犯罪所得之財物
      ，均沒收之。係採義務沒收主義，且金錢為代替物，重在
      兌換價值，而不在原物，自難拘泥於沒收原物之理論，認
      沒收販賣毒品所得之金錢，以當場查獲扣押者為限，苟能
      證明其為販賣毒品所得之金錢，均應予以沒收（參照最高
      法院92年度臺上字第52 27 號判決）。而犯罪所得之財物
      ，不能與正常營利事業計算營利所得之情形相提並論，是
      所稱因犯罪所得之財物，乃指犯罪行為所直接取得而法律
      上無第三人得主張權利之一切財物而言，則上開規定所指
      販賣毒品所得之財物，依法諭知沒收時，舉凡販賣毒品所
      得之財物，不問其中何部分屬於成本，何部分屬於犯罪之
      利得，均應予以沒收，並非僅限於所賺取之差價部分，始
      符立法之本旨（最高法院98年度臺上字第3081號判決參照
      ）。是販賣毒品所得之金錢，無論已否扣案，如仍屬存在
      ，即應依法沒收。經查，被告販賣第一級毒品海洛因9 次
      所得之財物合計21000 元雖均未扣案，然無證據證明已不
      存在，且既為被告因犯罪所得之財物，仍應依毒品危害防
      制條例第19條第1 項之規定，分別於其各次販賣第一級毒
      品海洛因之主文項下宣告沒收，如全部或一部不能沒收時
      ，以其財產抵償之。
  ２、再按毒品危害防制條例第19條第１項規定，犯販賣毒品罪
      者，其供犯罪所用或因犯罪所得之財物，均沒收之，係採
      義務沒收主義。但此並無「不問屬於犯人與否沒收之」之
      特別規定，自應仍有刑法第38條第１項第3款、第3項前段
      之適用，即以屬於犯人所有者為限，始得沒收之（參照最
      高法院91年度臺上字第2419號、94年度臺上字第4265號判
      決）。查被告所使用插置門號0000000000、0000000000、
      0000000000號SIM 卡之行動電話機具各1 支，雖係供被告
      與證人張武雄、錢進順、李育儒、林培煌聯繫販賣第一級
      毒品所用之物，然無證據證明該行動電話係被告所有，爰
      均不併予宣告沒收。至於上開門號0000000000、00000000
      00、0000000000號SIM 卡，為供本案被告販賣毒品所用，
      且為被告所購得，業據被告供明在卷（見本院卷第186 頁
      ），自屬被告所有，並據證人張武雄（見警卷第24頁）、
      錢進順（見警卷第48頁）、李育儒（見警卷第61頁）、林
      培煌（見警卷第71頁）證明屬實，應於各該主文項下諭知
      沒收，如全部或一部不能沒收時，追徵其價額。另扣案之
      插置行動電話門號0000000000號SIM 卡之行動電話機具1
      支、未插置SIM 卡之行動電話3 支及現金61200 元，均無
      證據證明與本案9 次販賣第一級毒品犯行有直接關聯性，
      復業經臺灣澎湖地方法院檢察署檢察官於99年度執字第10
      6 號諭知發還一情，亦據本院調卷核閱無誤，是均無需宣
      告沒收。
  ３、另按毒品危害防制條例第18條第1 項前段：「查獲之毒品
      ，不問屬於犯人與否，均沒收銷燬之」之規定，乃刑法第
      38條第1 項第1 款之特別規定，至該法條所稱「查獲」之
      毒品，係指有罪判決書於事實欄，已經認定為被告有罪事
      實之毒品而言。又沒收為從刑之一種，依主從不可分原則
      ，應附隨於主刑同時宣告之，若無主刑，則從刑即無所附
      麗（最高法院92年度臺上字第5391號、94年度臺上字第59
      84號判決要旨參照）。查本件扣案之海洛因26包（含袋重
      合計約11.61 公克），安非他命13包（含袋重合計約8.52
      公克），被告於警、偵訊時均供稱係供其與女友王惠珍施
      用毒品所用（見警卷第9 至11頁、98年度毒偵字第1378號
      卷第9 頁），是扣案之海洛因26包（含袋重合計約11.61
      公克），安非他命13包（含袋重合計約8.52公克），均非
      被告用於本件販賣之毒品，且業據臺灣澎湖地方法院檢察
      署檢察官於99年度執字第106 號執行沒收銷燬，自不得於
      本件販賣第一級毒品罪項下宣告沒收，附此敘明。
乙、無罪部分：
一、公訴意旨另以：被告另於附表二所示時地，分別販賣第一級
    毒品海洛因給證人林敬章，及販賣第二級毒品甲基安非他命
    給證人廖家賢，因認被告就此部分亦涉有毒品危害防制條例
    第4 條第1 項之販賣第一級毒品罪嫌及第二級毒品罪嫌等語
    。
二、按犯罪事實應依證據認定之，無證據不得認定犯罪事實；不
    能證明被告犯罪者，應諭知無罪之判決，刑事訟訴法第154
    條第2 項、第301 條第1 項分別定有明文。又事實之認定，
    應憑證據，如未能發現相當之證據，或證據不足以證明，自
    不能以推測或擬制之方法，以為裁判之基礎；且認定犯罪事
    實所憑之證據，無論直接或間接證據，其為訴訟上之證明，
    須達於通常一般之人均不致有懷疑，而得確信其為真實之程
    度者，始得據為有罪之認定，倘其證明尚未達到此一程度，
    而有合理之懷疑存在時，尚難為有罪之認定基礎（最高法院
    40 年 臺上字第86號、76年臺上字第4986號判例參照）。另
    被告以外之人所為之供述證據，無論出於共犯、同案被告、
    被害人、告訴人或證人，其證據價值更為薄弱，縱使證人有
    具結偽證之處罰，亦無從擔保其證言之真實性，如係此等之
    人所為單一之指述，當然推定其證據證明力不足，無需探究
    其指述之真實性如何。此所以有數量法則（數量規則）之產
    生。蓋數量法則乃證據容許性規則之一，而補強法則乃數量
    法則之一。除被告之自白必須補強證據加以補強外，主要待
    證事實需有證人（廣義證人包括共犯、同案被告、被害人、
    告訴人等）二人以上，亦即單一證人之證言，仍須依其他第
    二證據加以補強（見陳樸生著刑事證據法第七章第三節第五
    三四頁）。進而言之，自白係被告之認罪行為，其證據證明
    力最強，立法猶規定不得作為有罪判決之唯一證據；則舉重
    以明輕，被告以外之人之指述或證述，尤亦不得作為有罪判
    決之唯一證據。何況，在證據法則上，補強證據必須補強待
    證事實，至任何人均無可置疑之地步，亦即必須符合「超越
    合理懷疑原則」，始得據以論罪；其尚有疑者，利益應歸被
    告，依「罪疑利益歸被告原則」，仍應為有利被告事實之認
    定。申言之，當證據資料尚有對被告有利之存疑時，如無法
    依客觀方法排除此項合理之可疑，則依罪疑利益歸被告原則
    ，不得僅以此項證據資料作為有罪判決之依據。再者，認定
    被告有罪之事實應憑證據；如未能發現相當之證據，或證據
    不足以證明，自不能以推測或擬制之方法，以為裁判之基礎
    ；且認定事實所憑之證據，其為訴訟上之證明，須達於通常
    一般人均不致有所懷疑，而得確信其為事實之程度者，始得
    據為有罪之認定；倘其證明尚未達到此一程度，而有合理之
    懷疑存在時，尚難為有罪之認定基礎；苟積極證據不足為不
    利於被告事實之認定時，即應為有利於被告之認定，更不必
    有何有利之證據；亦即如無確切之積極證據，足以證明犯罪
    事實，即令被告不能為有利之反證，亦不能遽論以罪責（最
    高法院30年上字第816 號、40年臺上字第86號、76年臺上字
    第4986號判例參照）、另按施用毒品者之指證，其真實性有
    待其他必要之證據加以補強，若施用毒品者之指證，其真實
    性仍有合理之懷疑存在時，在此項合理之懷疑未澄清前，自
    不能遽為有罪之判斷，茲所謂其他必要之補強證據，即在排
    除此項合理之懷疑，使之達於可得確信之程度，否則即應為
    被告有利之推定，此亦為刑事訴訟法第154 條，犯罪事實應
    依證據認定之證據裁判原則，及因保障被告人權，無罪推定
    原則之所在，此項刑事訴訟基本原則，不能因販賣毒品行為
    之交易期間短暫、交易方法隱密、交易對象單純，致查獲不
    易、搜證困難等原因而放棄，或減低對於犯罪構成要件應予
    嚴格證明之堅持，此項基本原則應為法官證據證明力自由判
    斷職權行使之限制（最高法院90年度臺上字第3115號裁判要
    旨可資參照），合先說明。
三、本件公訴人認被告涉犯附表二所示之販賣第一級毒品及第二
    級毒品犯行，無非係以：證人林敬章、廖家賢於警詢、偵訊
    中所為之證述等，為其主要論據。訊據被告堅決否認有何販
    賣第一級毒品予林敬章及販賣第二級毒品予廖家賢之犯行，
    辯稱：以前沒見過且不認識證人林敬章、廖家賢，未使用門
    號0000000000號行動電話等語。
四、經查：
（一）證人林敬章就被告於附表二編號1-5 所示時地，販賣第一
      級毒品海洛因部分：
  １、證人林敬章就其向被告購買第一級毒品之經過，於97年
      8 月15日第1 次警詢時證稱：（問：警方所查獲之海洛因
      1 小包係於何時？何地？向何人購買？以多少價錢購得？
      ）我在97年8 月15日19時左右許，在台中縣大里市瑞城國
      小大門前，向綽號阿弟之男子以1500元購買。（問：綽號
      阿弟之男子之正確年籍資料你是否知道？阿弟有無電話？
      如何與綽號阿弟連絡？你有無行動電話？）我只知綽號，
      我不知道他的正確年籍資料，年約25歲左右，他是大胖弟
      的少年仔，之前有時候是大胖弟自己開車出來送毒品，最
      近都是他的少年仔出來送毒品。我都是用公共電話打0000
      000000，然後看約在那邊再向他買毒品，今天我們是約在
      瑞城國小前，由他的小弟〈阿弟〉騎機車送毒品過來給我
      ，其他我並不清楚等語（見警卷第33至36頁）。97年8 月
      15 日 第2 次警詢時證稱：（問：你於警訊筆錄中供述，
      你遭查獲海洛因毒品係向綽號「大胖弟」的少年仔所購買
      ，你是否曾向綽號「大胖弟」本人購買過毒品？）有。（
      問：你向綽號「大胖弟」的男子購買過幾次毒品？）1 次
      。（問：你於何時在何地向綽號「大胖弟」購買毒品？何
      種毒品？數量？價錢為何？如何連絡？）97年8 月6 日下
      午3 點左右。海洛因毒品。1 包2000元。我是撥打000000
      00 00 號行動電話向他連絡的。（問：你如何得知阿弟係
      綽號大胖弟的少年仔？）因為阿弟曾和「大胖弟」一同送
      來我所購買之毒品。（問：你總共向阿弟之男子購買過幾
      次毒品？分別在何時在何地？數量？價錢？）連這1 次總
      共5 次。第1 次在97年8 月1 日下午3 點多，在臺中縣大
      里市○○路和仁愛路世寶公寓前購買1 小包海洛因毒品20
      00元，第2 次在97年8 月5 日下午3 點，也是世寶公寓前
      購買1 小包海洛因毒品2000元，第3 次97年8 月9 日下午
      1 點多，也是在世寶公寓前購買1 小包海洛因毒品2000元
      ，第4 次在97年8 月11日下午3 點多，在臺中縣大里市瑞
      城國小前購買1 小包海洛因毒品2000元，第5 次就在今天
      。（問：你總共向「大胖弟」購買5 次毒品為何只有1 次
      是「大胖弟」自己親自送毒品？）因為他忙他就叫他少年
      仔送毒品來給我。（問：你打00 00000000 號行動電話都
      是由何人接聽？）「大胖弟」自己接過1 次，其餘都是他
      少年仔接聽的。（問：現在警方提示犯罪嫌疑人紀錄表編
      號1-6 號供你指認，裡面是否有你所供稱：綽號：「大胖
      弟」的男子在其中？）有。編號5 號之相片就是「大胖弟
      」之男子無誤等語（見警卷第37至40頁）。99年2 月25
      日偵訊時證述：（問：認不認識綽號「大胖弟」的劉政楷
      ？）我只知道他的綽號叫「大胖弟」，不知道他的名字。
      （問：有跟他見過面？）沒有。（問：有跟他聯絡過？）
      有。（問：何時？）之前有跟他拿過海洛因。（問：你跟
      他拿過幾次海洛因？）約1 年前，拿2 、3 次，我打電話
      給他，拿來的人不是他，是別人，我沒有看過「大胖弟」
      ，電話我不記得了，我在警察局有說過，就是警察局說的
      那一支。（問：所以你沒有看過人？）是的等語（見偵卷
      第46至47頁）。99年8 月31日本院審理時證述：（問：
      你在警局時有指認被告「大胖弟」，你是依據你有跟他見
      過面的印象來指認，還是依什麼來作指認？）因為當時送
      藥來的都是年輕人，不是他本人，我不曾看過他，都是一
      個比較瘦的年輕人送來的。（問：你為何會指認他就是「
      大胖弟」？）因為當時我就只知道「大胖弟」而已，是警
      察跟我說「大胖弟」就是劉政楷，我才知道他叫劉政楷。
      （問：你的意思是，你購買海洛因就是向「大胖弟」購買
      ？）對。（問：你如何知道被告有在賣海洛因？）我不知
      道，我是跟「大胖弟」拿的，然後拿出來的人不是「大胖
      弟」，怎麼可能人那麼瘦會叫「大胖弟」。（問：你剛才
      證稱，你從來沒有見過「大胖弟」？）對。（問：你既然
      沒有見過「大胖弟」，為何在警詢時指認編號五的人，就
      是你所說的「大胖弟」？）當時就是警察跟我說，他就是
      「大胖弟」就是劉政楷，當時警察這樣跟我說的。（問：
      你是否有見過編號五的劉政楷？）沒有。（問：除了警方
      告訴你，劉政楷就是「大胖弟」之外，你個人有沒有任何
      的證據可以確認，「大胖弟」就是劉政楷？）沒有。（問
      ：你說你是電話跟「大胖弟」聯絡，跟他購買毒品？）對
      。（問：你怎麼知道電話聯絡的人，跟送毒品來的人，不
      是同一個人？）因為送來的人都瘦瘦的，怎麼可能瘦瘦的
      會叫「大胖弟」。（問：你是否有問過送貨的那個人，你
      是不是「大胖弟」？）我有問他，是不是大胖弟叫他拿來
      的，他說是，我不曾看過「大胖弟」。（問：你打電話過
      去時，接聽的對象是「大胖弟」，還是送貨來那一個人？
      ）送貨來那一個。（問：電話打過去也是送貨那一個人接
      的？）對。（問：那你為何說，你是跟「大胖弟」買毒品
      ？）我就問他，是不是「大胖弟」，他說是。（問：對方
      自稱是「大胖弟」？）對。（問：從你當時的記憶，你從
      聲音來判斷，接電話跟送貨的人的聲音像不像？）一樣。
      （問：當時送貨來的人是在庭的被告嗎？）不是。（問：
      剛才你所看過的警詢筆錄，當時你提到，你打0000000000
      的行動電話，打過去「大胖弟」自己有接過一次，其他的
      都是他的小弟接聽，你當時這樣陳述，是否有錯誤？）對
      。（問：所以你打過去，曾經有一個「大胖弟」接聽過一
      次？）對。（問：其他電話就是其他人接聽？）對。（問
      ：這五次購買的對象是「阿弟」還是「大胖弟」？）「大
      胖弟」。（問：當時你說你向「大胖弟」買一次，後面你
      才說向「阿弟」買五次，你在警局時有區分，你向「大胖
      弟」只有買一次，向「阿弟」買五次，所以現在想跟你確
      認，你剛才講八月一號這五次，到底是向「大胖弟」還是
      「阿弟」購買的？）「阿弟」。（問：以前有無見過「大
      胖弟」？）沒有。（問：綽號阿弟送毒品去給你的時候，
      「大胖弟」有無一起去？）沒有。（問：有何意見？）當
      時車上暗暗的，有兩個人送來給我，我不知道是誰，拿給
      我也是比較瘦的那一個，都是跟我聯絡的那一個。（問：
      那個「大胖弟」長怎樣？）就瘦瘦的那樣。（問：不是「
      阿弟」，是「大胖弟」？）對，送出來的時候我有問他，
      你是誰，他說我是「大胖弟」，也是瘦瘦的，我不曾見過
      他。（問：你是否認識劉政楷？）不認識，後來我在警局
      作筆錄時，警察跟我說編號五的那一個叫做劉政楷，我才
      知道的等語（見本院卷第94至100 頁）。
  ２、經核證人林敬章上開證述內容，對於其於97年8 月間5 次
      購買第一級毒品海洛因究係向「阿弟」或「大胖弟」購買
      、有無見過大胖弟、接聽電話者係阿弟或大胖弟、購買之
      次數、時間等，有關交易對象等相關之重要事項，先後證
      述不一，其真實性如何，已非無疑。
  ３、另被告於本院審理時復供述門號0000000000號行動電話非
      其所使用一情明確，且經本院依職權函請遠傳電信股份有
      限公司查明結果，上開行動電話門號係黃俊諺所申請，有
      該公司99年9 月2 日函附使用者資料1 紙（見本院卷第11
      1 及112 頁）附卷可稽。而證人黃俊諺於本院審理時結證
      ：（問：有無申請0000000000號行動電話？）有，是我申
      請的。（問：何時申請？）忘記了。（問：你申請這支行
      動電話何用？）給我老婆王郁婷使用。（問：你有無跟王
      郁婷住在一起？）有。（問：這支行動電話到目前為止是
      否仍由王郁婷使用？）這支手機在大里橋元堤路掉了，申
      請2 個月左右就掉了。（這個門號是從97年7 月24日開始
      使用，有何意見？）好像是，申請的紙我有留著，但是沒
      有帶來。（問：這支行動電話遺失後，有無去報案或到電
      信公司掛失？）沒有，那是易付卡，易付卡開通後有三百
      元，如果三個月內沒有儲值，該門號就會停止使用。（問
      ：是否認識被告？）不認識。（問：是否認識「大胖仔」
      ？）不認識，沒有這個朋友。（問：王郁婷遺失這個門號
      的時候，是否已經開始使用這個門號？）是，她是連同手
      機一起遺失。（問：請你確認，你太太買來之後是當天開
      始使用或隔天？）隔天，使用有超過1 個月，她背在身上
      ，行經顛坡的路，可能被震掉了，到了市區才發現不見，
      我們有回去找，就找不到了等語（見本院卷第121 頁）。
      是依上述調查結果，尚難認定林敬章為購買第一級毒品海
      洛因以公共電話聯繫之門號0000000000號行動電話為被告
      所持用。
  ４、另依卷附之門號0000000000號行動電話之通聯紀錄（見警
      卷第209 至221 頁），其所調取之時間僅為97年8 月6 日
      ，亦與起訴書所載交易之時間：97年8 月1 日、5 日、9
      日、11日、15日不符，且亦無從查知97年8 月6 日通聯中
      ，何次通聯係證人林敬章所撥打。至被告於98年3 月23日
      警詢中雖自承：曾幫證人林敬章調毒品一情（見警卷第16
      至17頁），但依被告之供述，非基於販賣之意交付毒品予
      證人林敬章，且與證人林敬章之證述相佐，故其此部分不
      利於己之供述，尚難逕採為認定被告販賣毒品予證人林敬
      章之證據。此外，並無其他積極證據足以證明被告有何販
      賣第一級毒品給證人林敬章之犯罪事實，公訴人所舉之前
      揭證據，其為訴訟上之證明，尚難認已達通常一般之人均
      不致於有所懷疑，而得確信其為真實之程度。
（二）證人廖家賢就被告於附表二編號6 所示時地，販賣第二級
      毒品部分：
  １、證人廖家賢就其向被告購買第二級毒品之經過，於97年
      10月24日警詢時證稱：我在97年8 月（詳細時間忘記）在
      臺中縣大里市○○路黃昏市場路旁，向綽號「大胖弟」之
      男子買過安非他命毒品1 小包4000元。我當時有他的電話
      ，我聽說他已經被抓了，所以我把他的電話刪除。我向大
      胖弟購買過1 次毒品而已等語（見警卷第54至55頁）。
      99年2 月11日偵訊時證述：（問：認不認識「大胖豬」？
      ）認識。（問：有見過面？）見過一次。（問：何事？）
      跟他買安非他命。（問：買多少？）4000。（問：在哪裡
      買？）大里市○○路那邊接近媽祖廟的小巷子，就是黃昏
      市場再過去一點。（問：（提示照片）「大胖豬」是哪一
      個？）應該是中間下面那一個，就是第5 個，好像是他，
      已經2 年多了，只見過一次等語（見偵卷第41頁）。99
      年8月31日本院審理時證述：（問：依你所述，你曾經向
      被告購買過安非他命，你是如何知道被告有在販賣安非他
      命？）我跟被告是不認識的，是透過電動玩具店的朋友，
      跟他說我要買安非他命，他就說他要打電話幫我聯絡，我
      在他打電話的同時，在旁邊聽到他講，叫他外號「大胖弟
      」。（問：你有提到，在98年8 月間，向被告購買4000元
      的安非他命，這一次是如何與被告聯絡的？）那就是同一
      次，那一次就是透過朋友聯絡的，他說對方叫「大胖弟」
      ，然後聯絡到仁化路那個媽祖廟附近交易。（問：是否是
      被告出來跟你交易安非他命？）不是同一個，跟我交易那
      個比較高。（問：在此之前，你是否有見過被告？）沒有
      。（問：為何你會在警局指認被告就是「大胖弟」）警察
      他是問我看那一個比較像，然後我就比了。（問：你是否
      有見過被告？）今天第一次見到，之前沒有等語。（見本
      院卷第101 頁）。
  ２、依上述證述內容僅能得知證人廖家賢有於前揭時、地交易
      毒品安非他命等情，然證人廖家賢既未曾見過被告，則其
      所為之指認，則有瑕疵，況且證人廖家賢亦證稱，在此之
      前，沒見過被告等語，亦與被告所辯不認識證人廖家賢一
      情相符，故依公訴人所舉證據，尚無從證明被告係於前揭
      時地，販賣第二級毒品甲基安非他命給證人廖家賢之人至
      明。
五、綜上所述，本件公訴人認被告涉有如附表二所示販賣第一級
    毒品海洛因及第二級毒品安非他命犯行所提出之證據，本院
    認為就於訴訟上之證明，尚未達足使通常一般之人均不致有
    所懷疑，而得確信其為真實之程度，而尚有合理之懷疑存在
    ，亦即尚不能得有被告不利之心證，因此認為，被告就如附
    表二所示之被訴事實，尚屬不能證明。此外，本院復查無其
    他積極證據足認被告有如附表二所示販賣第一級毒品海洛因
    及第二級毒品安非他命犯行，揆諸前揭法條及判例意旨，自
    應為被告無罪之諭知。
據上論斷，應依刑事訴訟法第299條第1項前段、第301條第1項，
修正前毒品危害防制條例第4 條第1 項、第18條第1 項前段、第
19 條 第1 項，刑法第11條、第2 條第1 項、第47條第1 項、第
59條、第51條第5 款，判決如主文。
本案經檢察官吳孟潔到庭執行職務。
中    華    民    國    99    年    12     月   21    日
                刑事第十二庭  審判長  法  官  郭瑞祥
                                      法  官  簡婉倫
                                      法  官  莊秋燕
以上正本證明與原本無異。
如不服本判決，應於收受送達後10日內向本院提出上訴書狀，並
應敘述具體理由；其未敘述上訴理由者，應於上訴期間屆滿後20
日內向本院補提理由書（均須按他造當事人之人數附繕本）「切
勿逕送上級法院」。
                                      書記官  楊賀傑
中    華    民    國    99    年    12    月    21    日
附錄論罪科刑法條：
毒品危害防制條例第4條第1項、第2項
製造、運輸、販賣第一級毒品者，處死刑或無期徒刑；處無期徒
刑者，得併科新臺幣2千萬元以下罰金。
製造、運輸、販賣第二級毒品者，處無期徒刑或7年以上有期徒
刑，得併科新臺幣1千萬元以下罰金。
附表一：
┌─┬──────────────┬────────────────┐
│編│犯罪事實                    │宣告刑（主刑及從刑）            │
│號│                            │                                │
├─┼──────────────┼────────────────┤
│1 │劉政楷基於販賣第一級毒品海洛│劉政楷販賣第一級毒品，累犯，處有│
│  │因以營利之犯意，於97年8 月8 │期徒刑拾伍年捌月。未扣案之販賣第│
│  │日15時許，在臺中縣大里市塗城│一級毒品所得之財物新臺幣貳仟元沒│
│  │路市場前，以每包新臺幣（下同│收，如全部或一部不能沒收時，以其│
│  │）1000元之價格，販賣第一級毒│財產抵償之；未扣案之門號00000000│
│  │品海洛因2 包（重量不詳）給張│44號SIM 卡壹張沒收，如全部或一部│
│  │武雄。                      │不能沒收時，追徵其價額。        │
├─┼──────────────┼────────────────┤
│2 │劉政楷基於販賣第一級毒品海洛│劉政楷販賣第一級毒品，累犯，處有│
│  │因以營利之犯意，於97年8 月10│期徒刑拾伍年捌月。未扣案之販賣第│
│  │日17時許，在臺中縣大里市塗城│一級毒品所得之財物新臺幣貳仟元沒│
│  │路市場前，以每包1000元之價格│收，如全部或一部不能沒收時，以其│
│  │，販賣第一級毒品海洛因2 包（│財產抵償之；未扣案之門號00000000│
│  │重量不詳）給張武雄。        │ 44 號SIM 卡壹張沒收，如全部或一│
│  │                            │部不能沒收時，追徵其價額。      │
├─┼──────────────┼────────────────┤
│3 │劉政楷基於販賣第一級毒品海洛│劉政楷販賣第一級毒品，累犯，處有│
│  │因以營利之犯意，於97年8 月14│期徒刑拾陸年。未扣案之販賣第一級│
│  │日22時許，在臺中縣大里市塗城│毒品所得之財物新臺幣壹萬元沒收，│
│  │路市場前，以每包1000元之價格│如全部或一部不能沒收時，以其財產│
│  │，販賣第一級毒品海洛因10包（│抵償之；未扣案之門號00000000 00 │
│  │重量不詳）給張武雄。        │號SIM 卡壹張沒收，如全部或一部不│
│  │                            │能沒收時，追徵其價額。          │
├─┼──────────────┼────────────────┤
│4 │劉政楷基於販賣第一級毒品海洛│劉政楷販賣第一級毒品，累犯，處有│
│  │因以營利之犯意，於97年8 月11│期徒刑拾伍年陸月。未扣案之販賣第│
│  │日21時30分許，在臺中縣大里市│一級毒品所得之財物新臺幣壹仟元沒│
│  │立仁橋河堤旁，以每包1000元之│收，如全部或一部不能沒收時，以其│
│  │價格，販賣第一級毒品海洛因1 │財產抵償之；未扣案之門號00000000│
│  │包（重量不詳）給錢進順。    │99號SIM 卡壹張沒收，如全部或一部│
│  │                            │不能沒收時，追徵其價額。        │
├─┼──────────────┼────────────────┤
│5 │劉政楷基於販賣第一級毒品海洛│劉政楷販賣第一級毒品，累犯，處有│
│  │因以營利之犯意，於97年8 月12│期徒刑拾伍年陸月。未扣案之販賣第│
│  │日19時許，在臺中縣大里市立仁│一級毒品所得之財物新臺幣壹仟元沒│
│  │橋河堤旁，以1000元之價格，販│收，如全部或一部不能沒收時，以其│
│  │賣第一級毒品海洛因1 包（重量│財產抵償之；未扣案之門號00000000│
│  │不詳）給錢進順。            │ 99 號SIM 卡壹張沒收，如全部或一│
│  │                            │部不能沒收時，追徵其價額。      │
├─┼──────────────┼────────────────┤
│6 │劉政楷基於販賣第一級毒品海洛│劉政楷販賣第一級毒品，累犯，處有│
│  │因以營利之犯意，於97年8 月13│期徒刑拾伍年陸月。未扣案之販賣第│
│  │日19時許，在臺中縣大里市立仁│一級毒品所得之財物新臺幣壹仟元沒│
│  │橋河堤旁，以每包1000元之價格│收，如全部或一部不能沒收時，以其│
│  │，販賣第一級毒品海洛因1 包給│財產抵償之；未扣案之門號00000000│
│  │錢進順。                    │ 99 號SIM 卡壹張沒收，如全部或一│
│  │                            │部不能沒收時，追徵其價額。      │
├─┼──────────────┼────────────────┤
│7 │劉政楷基於販賣第一級毒品海洛│劉政楷販賣第一級毒品，累犯，處有│
│  │因以營利之犯意，於97年8 月14│期徒刑拾伍年陸月。未扣案之販賣第│
│  │日19時許，在臺中縣大里市立仁│一級毒品所得之財物新臺幣壹仟元沒│
│  │橋河堤旁，以每包1000元之價格│收，如全部或一部不能沒收時，以其│
│  │，販賣第一級毒品海洛因1 包（│財產抵償之；未扣案之門號00000000│
│  │重量不詳）給錢進順。        │ 99 號SIM 卡壹張沒收，如全部或一│
│  │                            │部不能沒收時，追徵其價額。      │
├─┼──────────────┼────────────────┤
│8 │劉政楷基於販賣第一級毒品海洛│劉政楷販賣第一級毒品，累犯，處有│
│  │因以營利之犯意，於97年11月23│期徒刑拾伍年陸月。未扣案之販賣第│
│  │日14時30分許，在臺中縣大里市│一級毒品所得之財物新臺幣壹仟元沒│
│  │十九甲近消防隊附近，以1000  │收，如全部或一部不能沒收時，以其│
│  │元之價格，販賣第一級毒品海洛│財產抵償之；未扣案之門號00000000│
│  │因1 包（重量不詳）給李育儒。│76號SIM 卡壹張沒收，如全部或一部│
│  │                            │不能沒收時，追徵其價額。        │
├─┼──────────────┼────────────────┤
│9 │劉政楷基於販賣第一級毒品海洛│劉政楷販賣第一級毒品，累犯，處有│
│  │因以營利之犯意，於97年12月9 │期徒刑拾伍年捌月。未扣案之販賣第│
│  │日21時22分許，在臺中縣霧峰鄉│一級毒品所得之財物新臺幣貳仟元沒│
│  │福興路與丁台路路口全家便利商│收，如全部或一部不能沒收時，以其│
│  │店，以每包2000元之價格，販賣│財產抵償之；未扣案之門號00000000│
│  │第一級毒品海洛因1 包給林培煌│76號SIM 卡壹張沒收，如全部或一部│
│  │。                          │不能沒收時，追徵其價額。        │
└─┴──────────────┴────────────────┘
附表二：
┌─┬───┬────┬─────┬──────────────┬─────┐
│編│被告販│時間    │地點      │交易過程                    │販賣之毒品│
│號│賣毒品│        │          │                            │數量及價格│
│  │之對象│        │          │                            │          │
├─┼───┼────┼─────┼──────────────┼─────┤
│1 │林敬章│97年8月1│臺中縣大里│林敬章先以公共電話與被告所使│2000元海洛│
│  │      │日15時許│市○○路和│用之門號0000000000號行動電話│因1包     │
│  │      │        │仁愛路世寶│聯繫，約定交易毒品地點，再由│          │
│  │      │        │公寓前    │被告依約交付買賣毒品。      │          │
├─┼───┼────┼─────┼──────────────┼─────┤
│2 │林敬章│97年8月5│臺中縣大里│林敬章先以公共電話與被告所使│2000元海洛│
│  │      │日15時許│市○○路和│用之門號0000000000號行動電話│因1包     │
│  │      │        │仁愛路世寶│聯繫，約定交易毒品地點，再由│          │
│  │      │        │公寓前    │被告依約交付買賣毒品。      │          │
│  │      │        │          │                            │          │
├─┼───┼────┼─────┼──────────────┼─────┤
│3 │林敬章│97年8月9│臺中縣大里│林敬章先以公共電話與被告所使│2000元海洛│
│  │      │日13時許│市○○路和│用之門號0000000000號行動電話│因10包    │
│  │      │        │仁愛路世寶│聯繫，約定交易毒品地點，再由│          │
│  │      │        │公寓前    │被告依約交付買賣毒品。      │          │
│  │      │        │          │                            │          │
├─┼───┼────┼─────┼──────────────┼─────┤
│4 │林敬章│97年8月 │臺中縣大里│林敬章先以公共電話與被告所使│2000元海洛│
│  │      │11日15時│市瑞城國小│用之門號0000000000號行動電話│因1包     │
│  │      │許      │前        │聯繫，約定交易毒品地點，再由│          │
│  │      │        │          │被告依約交付買賣毒品。      │          │
│  │      │        │          │                            │          │
├─┼───┼────┼─────┼──────────────┼─────┤
│5 │林敬章│97年8月 │臺中縣大里│林敬章先以公共電話與被告所使│1500元海洛│
│  │      │15日19時│市瑞城國小│用之門號0000000000號行動電話│因1包     │
│  │      │許      │前        │聯繫，約定交易毒品地點，再由│          │
│  │      │        │          │被告依約交付買賣毒品。      │          │
│  │      │        │          │                            │          │
├─┼───┼────┼─────┼──────────────┼─────┤
│6 │廖家賢│97年8月 │臺中縣大里│廖家賢先以門號0000000000號行│4000元安非│
│  │      │某日某時│市○○路黃│動電話與被告所使用之門號不詳│他命1包   │
│  │      │許      │昏市場旁  │號行動電話聯繫，約定交易毒品│          │
│  │      │        │          │地點，再由被告依約交付買賣毒│          │
│  │      │        │          │品。                        │          │
└─┴───┴────┴─────┴──────────────┴─────┘

司法院資訊處製作；財團法人民間司法改革基金會備份。
